臺灣板橋地方法院交通事件裁定　　　　　　　　　　九十三年度交聲字第二六二號
　　原處分機關　交通部公路總局臺北區監理所板橋監理站
　　異　議　人
　　即受處分人　甲○○
右列異議人因違反道路交通管理處罰條例案件，對於交通部公路總局臺北區監理所板
橋監理站九十三年二月二十三日所為之板監違字第裁四一－ＡＢＺ一九一０五四號裁
決處分（原舉發案號：臺北市政府警察局九十三年一月二十九日北市警交大字第ＡＢ
Ｚ一九一０五四號），聲明異議，本院裁定如左：
    主  文
原處分撤銷。
甲○○不罰。
    理  由
一、異議意旨略以：異議人甲○○所有之車牌號碼ＨＹ二－七一五號重型機車由楊明
    耀駕駛，於民國（下同）九十三年一月二十九日二十時二十三分於臺北市○○路
    ○段四二三號前，為臺北市政府警察局松山分局員警攔停，依道路交通管理處罰
    條例第十三條第一款舉發「加裝霓虹燈外框（燈泡）」違規，但舉發違規事實不
    實，異議人機車並未加裝霓虹燈外框，僅在牌照螺絲處加裝藍色燈泡而已，經駕
    駛人楊明耀向執勤員警反映，員警始另行加註「（燈泡）」等字，經異議人查詢
    交通大隊執行淨牌專案說明，根本無燈泡二字，僅有霓虹燈外框等項目，員警此
    種行為，疑似有擴張執法，因霓虹燈框亮度比起燈泡亮度大上數倍多，況且「框
    」是整個圍住牌照外圍，與燈泡截然不同。又異議人機車牌號清楚又可辨認毫無
    困難，並無道路交通管理處罰條例第十三條第一項第一款規定：「‧‧‧或以安
    裝其他器具之方式，使不能辨認其牌號」之情形，執行員警卻認為無法辨識，員
    警此種執行方式令人有主觀意識之判定，著實令人不服。異議人曾遭遇過在黑暗
    視線不明處遭後方來車追撞，因此注重行車之安全性，故加裝藍色燈泡於上述地
    方等語。
二、按道路交通管理處罰條例第十三條第一款規定：「汽車行駛有左列情形之一者，
    處汽車所有人新臺幣二千四百元以上四千八百元以下罰鍰，並責令申請換領牌照
    或改正：一、損毀或變造汽車牌照、塗抹污損牌照，或以安裝其他器具之方式，
    使不能辨認其牌號者。」。足見上開規定之旨在禁止「使不能辨認牌號」之行為
    ，故在車牌安裝其他器具者，自應查明有無致使不能辨認牌號之情形，始得依上
    開規定予以處罰。又交通部九十二年十月十七日交路字第０九二００五七六五０
    號函，針對「內政部警政署函請釋示有關民眾反映於汽車號牌螺絲處加裝燈泡而
    未影響辨識牌照號碼之情形，應如何舉發處罰一案」，亦函覆說明有關道路交通
    管理處罰條例第十三條第一款所稱之「不能辨認其牌號」之認定，應考量於正常
    視力、光線、距離及角度之情況下，依個案具體事實認定處理。
三、查異議人所有之車牌號碼ＨＹ二－七一五號重型機車，於九十三年一月二十九日
    二十時二十三分許由楊明耀駕駛行經臺北市○○路○段四二三號前，因「加裝霓
    虹燈外框（燈泡）」，為執勤之臺北市政府警察局松山分局員警依道路交通管理
    處罰條例第十三條第一款規定舉發，有臺北市政府警察局北市警交大字第ＡＢＺ
    一九一０五四號舉發違反道路交通管理事件通知單（下稱舉發通知單）影本一件
    、違規時機車車牌照片影本二張在卷可稽。楊明耀不服舉發事實，依法向原處分
    機關陳述意見，經原處分機關移請舉發單位臺北市政府警察局松山分局調查，舉
    發單位認違規事實明確，該舉發並無不當，異議人不服處罰，於九十三年二月二
    十三日到案聽候裁決，原處分機關遂依道路交通管理處罰條例第十三條第一款「
    安裝其他器具之方式，使不能辨認其牌號」之規定，對汽車所有人即異議人為裁
    處罰鍰新臺幣（下同）二千四百元等情，有交通部公路總局台北區監理所板橋監
    理站違反道路交通管理事件申訴單、交通部通路總局台北區監理所板橋監理站函
    、臺北市政府警察局松山分局函、交通部公路總局台北區監理所板橋監理站板監
    違字第裁四一－ＡＢＺ一九一０五四號違反道路交通管理事件裁決書影本各一件
    在卷可佐。異議人不服前開裁決，於法定期間內以前揭理由向本院聲明異議。經
    查：
（一）本件異議人所有之車號ＨＹ二－七一五號重型機車，於車尾號牌雖有加裝鐵製
      外框，然外框上四周並未有裝設霓虹燈，僅於外框上方左、右螺絲孔內，裝設
      有藍色小燈泡各一個（位於車牌號碼「Ｙ」、「１」字之上方），其大小與螺
      絲孔相當，有原處分機關九十三年三月十八日北監板四字第○九三九一○一一
      五六號函檢送之舉發時該機車號牌照片二張在卷足資佐證。是異議人所有之機
      車車牌僅裝設一般鐵框，並非裝設「霓虹燈外框」，僅於螺絲孔內裝設藍色小
      燈泡各一個而已，是異議人辯稱機車並未加裝霓虹燈外框等語，尚非無稽。
（二）又本件舉發時間為二十時二十三分許之夜間，而依據上開舉發時該機車號牌照
      片二張所示，該機車之車牌號碼仍明顯清晰可辨，牌照螺絲處所加裝之藍色小
      燈泡二個，亦只見到兩個藍色小光點，該車牌無論在顏色、亮度、號碼辨識度
      上，均未因於號牌螺絲孔上裝設有藍色小燈泡而受影響，是在相同視力、光線
      、距離及角度之情況下，本件異議人號牌螺絲孔上裝設上開藍色小燈泡並不致
      影響車牌之辨認。從而，本件異議人並無以安裝其他器具之方式，「使不能辨
      認其牌號」之情形，尚難認有違反道路交通管理處罰條例第十三條第一款之情
      事。
（三）又按道路交通管理處罰條例第十六條第一項第二款雖規定：「汽車有左列情形
      之一者，處汽車所有人新臺幣九百元以上一千八百元以下罰鍰：二、燈光、雨
      刮、喇叭、照後鏡、排氣管、消音器設備不全或損壞不予修復者，或其他設備
      擅自增、減、變更原有規格『致影響行車安全者』。」，惟依據上開舉發時機
      車照片二張所示，上開藍色小燈泡所散發之燈光微弱，且經照相機拍攝所得之
      照片，亦無強烈反光之情形，是在正常視力下，應不足以刺激後方駕駛人之視
      線而影響行車安全，故本件亦與道路交通管理處罰條例第十六條規定之要件不
      符。
（四）此外，復無其他積極證據證明該藍色小燈泡亮起時，有致減低行車安全或牌照
      辨識之情事。綜上所述，本件在無其他積極證據或具體事證足資證明異議人確
      有原處分機關所裁罰之違規行為情形，原處分機關僅依據前開舉發通知單而為
      裁罰，其處分即有未洽。是本件聲明異議為有理由，原處分應予撤銷，另諭知
      異議人不罰。
四、依道路交通案件處理辦法第二十條前段，裁定如主文。
中      華      民      國    九十三    年      三      月    二十三    日
                                  臺灣板橋地方法院交通法庭
                                          法  官  白光華
右正本證明與原本無異。
如不服本裁定，應於送達後五日內，向本院提出抗告狀。
                                          書記官  陳靜怡
中      華      民      國    九十三    年      三      月    二十三    日
